【裁判字號】    99,聲,2089
【裁判日期】    991130
【裁判案由】    聲請具保停止羈押
【裁判全文】
臺灣高等法院臺中分院刑事裁定          99年度聲字第2089號
聲請人  即
選任辯護人  林益輝律師
被      告  陳誌鋒
上列被告因貪污案件（99年度上訴字第2113號），聲請人聲請具
保停止羈押，本院裁定如下：
    主  文
聲請駁回。
    理  由
一、本件被告陳誌鋒因貪污案件，前經本院認為其涉犯貪污治罪
    條例第4條第1項第3款之經辦工程收取回扣罪、同條例第4條
    第1項第2款、第2項之藉勢勒索財物未遂罪、政府採購法第
    88條第2項之受託辦理採購人員意圖私利罪、第90條第1項之
    強制採購人員違反本意為採購決定罪，犯罪嫌疑重大，經原
    審判處應執行有期徒刑十八年，足認有逃亡之虞，且所犯之
    經辦工程收取回扣罪、藉勢勒索財物未遂罪，為最輕本刑五
    年以上有期徒刑之罪，非予羈押顯難進行審判與執行，自民
    國99年10月28日起羈押。
二、聲請意旨略以：被告係擔任臺中縣豐原市民代表會主席，無
    棄職逃亡之可能，且被告家中有母親、配偶、子女等，全家
    幸福和樂，當無為本案逃亡之虞，另本案相關證人，業經原
    審傳訊交互詰問，應無串供、湮滅證據之虞，且目前被告之
    母親重病臥床，極待被告能返家照料；又法律規定羈押刑事
    被告之要件，須基於維持刑事司法權之有效行使之重大公益
    要求，並符合比例原則，方得為之，故被告所犯被起訴法條
    縱為重罪，如無逃亡或滅證導致顯難進行追訴、審判或執行
    之危險，尚欠羈押之必要條件，本件被告並無逃亡或有事實
    足認有逃亡之虞，亦無事證足認有湮滅、偽造、變造證據或
    勾串共犯或證人之虞，是僅以檢察官起訴及原審判決作為羈
    押之要件，除有背離羈押作為保全程序之性質，其對刑事被
    告武器平等與充分防禦權行使之限制，即有違背比例原則，
    對無罪推定原則禁止未經判決有罪確定之被告行使執行刑罰
    及禁止僅憑犯罪嫌疑就施予被告類似刑罰之措施等均有牴觸
    （司法院大法官會議釋字第665號解釋參照）云云。
三、經查：
（一）司法院大法官會議釋字第665號解釋，並非直接宣告刑事
      訴訟法第101條第1項第3款之規定違憲，此應先予指明。
      至就刑事訴訟法第101條第1項第3款規定之合憲解釋，究
      應如何限縮？該號解釋之解釋理由書中亦明載：「刑事訴
      訟法第101條第1項第3款規定之羈押，係因被告所犯為死
      刑、無期徒刑或最輕本刑為五年以上有期徒刑之罪者，其
      可預期判決之刑度既重，該被告為規避刑罰之執行而妨礙
      追訴、審判程序進行之可能性增加，國家刑罰權有難以實
      現之危險，該規定旨在確保訴訟程序順利進行，使國家刑
      罰權得以實現，以維持重大之社會秩序及增進重大之公共
      利益，其目的洵屬正當。又基於憲法保障人民身體自由之
      意旨，被告犯上開條款之罪嫌疑重大者，仍應有相當理由
      認為其有逃亡、湮滅、偽造、變造證據或勾串共犯或證人
      等之虞，法院斟酌命該被告具保、責付或限制住居等侵害
      較小之手段，均不足以確保追訴、審判或執行程序之順利
      進行，始符合該條款規定，非予羈押，顯難進行追訴、審
      判或執行之要件，此際羈押乃為維持刑事司法權有效行使
      之最後必要手段，於此範圍內，尚未逾越憲法第23條規定
      之比例原則，符合本院釋字第392號、第653號、第654號
      解釋意旨，與憲法第八條保障人民身體自由及第16 條保
      障人民訴訟權之意旨，尚無違背。」，綜合上開大法官會
      議解釋及理由書內容，可知其並非單純宣告刑事訴訟法第
      101條第1項第3款之重罪羈押原因係屬違憲，而係要求附
      加考量被告除犯重罪外，是否有相當理由認為其有逃亡、
      湮滅、偽造、變造證據或勾串共犯或證人等之虞。而依法
      條之體系解釋，該等附加考量與單純考量同條第1項第1款
      、第2款之羈押原因仍有程度之不同，應予區別，否則不
      啻等同於廢除同條第1項第3款之羈押原因。又法院為羈押
      之裁定時，並非在行被告有罪、無罪之調查，其本質上係
      屬為保全被告使刑事訴訟程序得以順利進行，或為保全證
      據，或為擔保嗣後刑之執行程序，或為防免被告反覆施行
      同一犯罪，而對被告實施剝奪其人身自由之強制處分，法
      院僅應就形式上之證據判斷被告犯罪嫌疑是否重大，有無
      羈押原因及有無羈押之必要性，關於羈押原因之判斷，尚
      不適用訴訟上之嚴格證明原則。基此，伴同重罪羈押予以
      考量之逃亡之虞，與單純成為羈押原因之逃亡之虞或勾串
      共犯、證人及湮滅罪證其強度應有差異，亦即伴同重罪羈
      押考量之逃亡之虞或勾串共犯、證人及湮滅罪證其理由強
      度可能未必足夠成為單獨之羈押原因，然得以與重罪羈押
      之羈押原因互佐。
（二）本件被告涉犯之貪污案件，前經臺灣臺中地方法院檢察署
      檢察官提起公訴，嗣臺灣臺中地方法院以98年度訴字第
      2764號刑事判決，判處被告應執行有期徒刑十八年，嗣經
      提起上訴。審酌本件被告上揭所涉之貪污等犯行，既經原
      審法院認定有罪，並判處應執行有期徒刑十八年在案，則
      本件仍有保全審理與執行程序之必要，於此情形下，其為
      規避刑罰之執行而妨礙執行程序進行之程度亦隨之昇高，
      且其所涉藉勢勒索財物未遂之行為，對於社會安全秩序及
      人民生命安全之保障亦有重大影響，再衡酌本案目前於本
      院訴訟進行之程度，及為保全將來之刑事執行能順利進行
      ，本院認前述羈押原因仍然存在，仍有繼續羈押之必要。
四、綜上所述，本件被告之羈押原因及其必要性仍然存在，是無
    法以命具保、責付或限制住居之輕微手段代替羈押。聲請意
    旨所陳理由，不能推認上開羈押原因已不存在，且不能因具
    保而使之消滅，故尚有羈押之必要，所請具保停止羈押，自
    難准許，應予駁回，爰裁定如主文。
據上論結，應依刑事訴訟法第412條，裁定如主文。
中    華    民    國    99    年    11    月    30    日
            刑事第十二庭  審判長法  官  康  應  龍
                                法  官  黃  家  慧
                                法  官  楊  真  明
以上正本證明與原本無異。
如不服本裁定，得於收受送達後五日內向本院提出抗告書狀（須
附繕本）。
                                書記官  李  淑  芬
中    華    民    國    99    年    11    月    30    日

司法院資訊處製作；財團法人民間司法改革基金會備份。
